【裁判字號】    98,破,11
【裁判日期】    981228
【裁判案由】    宣告破產
【裁判全文】
臺灣臺中地方法院民事裁定  98年度破字第11號
聲  請  人  丙○○
聲  請  人  辛○○
聲  請  人  庚○○
聲  請  人  甲○○
                    號
聲  請  人  乙○○
聲  請  人  戊○○
上列6人共同送達代收人丁○○
                    住臺中市○區○○○路758號16樓
相  對  人  匯智事業開發股份有限公司
                    設臺中市○○區○○路2段222號
法定代理人  己○○  住臺中市○區○○街231號3樓
上列當事人間聲請宣告破產事件，本院裁定如下：
    主  文
聲請駁回。
聲請程序費用由聲請人負擔。
    理  由
一、聲請意旨略以：相對人公司以投資休閒育樂、土地開發為由
    ，藉由發行「指定用途優惠憑證」、「在地卡會員契約」「
    互助會」等名義，向大眾吸金並允諾以高額投資報酬分紅或
    會息，詎相對人公司於民國96年10月起停止出金，營運不善
    瀕臨解散，公司負責人及相關主管亦經檢調單位約談交保候
    傳。相對人公司為安撫廣大債權人，先將其名下及借用其個
    人名義登記之不動產，設定抵押權予其自行決定之52位「債
    權人代表」，並開立「資產總額憑證」交予每位債權人以保
    障投入之存款，並承諾以3個月為1期，5年分期返還債權人
    之存款，惟相對人公司所承諾之每期還款金額，於97年10
    月31日第1期屆期即未支付，迄今計有債權人甲○○等33位
    債權人，持上開憑證新臺幣(下同)000000000元，債權人陳
    秀玉等228位債權人，持債權憑證0000000000元，向臺灣臺
    中地方法院檢察署提起告訴，債權金額已達0000000000元，
    其餘債權人未提起告訴，或個人採取民事催討行動者，不知
    凡幾。而相對人名下目前登記土地資產計有如附表所示土地
    44筆(聲請人誤載為43筆)，其公告現值僅值000000000元，
    相對人公司負債已顯然大於資產，爰依破產法第57條、第1
    條第2項及第58條第1項等規定，聲請宣告相對人公司破產等
    語。
二、按破產，對債務人不能清償債務者，宣告之，破產法第57條
    定有明文，故宣告破產須以債務人不能清償所負債務為要件
    ，要屬當然。又財團費用及財團債務，應先於破產債權，隨
    時由破產財團清償之；破產宣告後，如破產財團之財產不敷
    清償財團費用及財團債務時，法院因破產管理人之聲請，應
    以裁定宣告破產終止，破產法第97條、第148條分別定有明
    文。是依上開法條意旨以觀，倘債務人確係毫無財產可構成
    破產財團，或破產財團雖勉強可組成，然其破產財團之財產
    尚不敷清償破產財團之費用及財團之債務，縱使予以裁定宣
    告債務人破產，因其他破產債權人已無法藉由破產程序而受
    到任何清償之機會，而無從依破產程序清理其債務時，即無
    進行破產程序之必要，得以無宣告破產之實益為由，裁定駁
    回債務人破產之聲請（最高法院86年台抗字第479號裁定意
    旨參照）。而稅捐之徵收，優先於普通債權，稅捐稽徵法第
    6條第1項亦有明文。再者，對於破產財團之財產有優先權之
    債權，先於他債權而受清償，破產法第112條前段規定至明
    。是債務人之資產顯不足清償所欠應優先清償之一般稅捐債
    權時，其他破產債權人既無法藉由破產程序受到任何清償，
    自難達破產制度在使債權人相互間獲得平等滿足債權及防止
    一般社會經濟恐慌之目的。況且如為破產宣告，尚須優先支
    付破產財團管理、變價及分配之所生費用、破產管理人之報
    酬等財團費用，無異將使破產財團財產更為減少，優先債權
    人之稅賦債權將減少受償。債務人為謀個人之經濟利益，而
    害及國家稅捐之徵收，其他私法上之債權人亦無從藉由破產
    程序公平受償，允非所宜。於此情形，自應認無宣告破產之
    實益。
三、本院依職權函查相對人公司欠稅資料，財政部臺灣省中區國
    稅局於98年6月15日以中區國稅徵字第0980029746號函覆：
    相對人公司97年度營利事業所得決算尚未申報，經本局臺中
    市分局以查得資料先行核估應補稅額00000000元，嘉義市政
    府稅務局於98年5月5日以嘉市稅管字第0980714287號函覆：
    相對人公司截至98年5月4日止尚欠地方稅款339241元，臺南
    市政府稅務局於98年5月6日以南市稅法字第09800264390號
    函覆：相對人公司截至5月5日止，有應納稅捐計662880元，
    花蓮縣地方稅務局於98年5月8日以花稅法字第0980015756號
    函覆：相對人公司截至98年5月4日止尚欠97年地價稅24863
    元，宜蘭縣政府地方稅務局於98年5月14日以宜稅法字第098
    0014382號函覆：相對人公司截至98年5月13日止尚欠地方稅
    0000000元，臺東縣稅務局於98年5月18日以東稅管字第0980
    017761號函覆：相對人公司截至98年5月18日止尚欠地方稅
    45200元，則依稅捐稽徵法第6條第1項之規定，上開稅款，
    自應優先於普通債權，依破產法第112條之規定，於破產程
    序中即應優先於他債權而受清償。聲請人雖主張相對人公司
    有附表所示土地44筆，其公告現值值000000000元，惟依聲
    請人所提出土地第二類謄本所示，均已設定高達百億元以上
    抵押權予他人，是附表所示土地價值尚低於所擔保之債權，
    並不足以清償別除權所擔保之債權，並無餘額可供清償破產
    債權，即無法構成破產財團。倘予以宣告相對人公司破產，
    尚須優先支付破產財團之管理、分配所生之費用及破產管理
    人報酬等財團費用，將使破產財團之財產更形減少，徒使優
    先債權人即稅捐機關之債權減少分配，而其他債權人亦無因
    此受分配之可能，與破產制度之本旨不合。從而，本件破產
    財團即不能構成，或破產財團雖勉可組成，然其破產財團之
    財產尚不足清償財團費用及財團債務，揆諸首開說明，自應
    認本件聲請宣告相對人破產破產，顯無實益，聲請人之聲請
    ，為無理由，應予駁回。
四、據上論結，本件聲請人之聲請為無理由，依破產法第5條、
    民事訴訟法第95條、第78條，裁定如主文。
中    華    民    國    98    年    12    月    28    日
                  民事第一庭  法  官  劉正中
以上正本係照原本作成。
如不服本裁定，應於裁定送達後10日內向本院提出抗告狀，並繳
納抗告裁判費新臺幣1000元。
中    華    民    國    98    年    12    月    28    日
                              書記官  林素珍


司法院資訊處製作；財團法人民間司法改革基金會備份。
